【裁判字號】    92,台上,2217
【裁判日期】    921009
【裁判案由】    塗銷抵押權登記等
【裁判全文】
最高法院民事裁定                              九十二年度台上字第二二一七號
    上  訴  人  乙 ○ ○
                甲 ○ ○
                丙○○○
    共      同
    訴訟代理人  莊 柏 林律師
    被 上訴 人  丁    ○
                戊 ○ ○
右當事人間請求塗銷抵押權登記等事件，上訴人對於中華民國九十二年六月二十四日
台灣高等法院第二審更審判決（九十一年度上更(一)字第二九一號），提起上訴，本院
裁定如左：
    主  文
上訴駁回。
第三審訴訟費用由上訴人負擔。
    理  由
按對於第二審判決上訴，非以其違背法令為理由，不得為之。又提起上訴，上訴狀內
應記載上訴理由，表明原判決所違背之法令及其具體內容，暨依訴訟資料合於該違背
法令之具體事實。民事訴訟法第四百六十七條、第四百七十條第二項定有明文。而依
同法第四百六十八條規定，判決不適用法規或適用不當者，為違背法令；依同法第四
百六十九條規定，判決有該條所列各款情形之一者，為當然違背法令。是當事人提起
上訴，如依民事訴訟法第四百六十八條規定，以第二審判決有不適用法規或適用法規
不當為理由時，其上訴狀或理由書應表明該判決所違背之法令條項，或有關判例、解
釋字號，或成文法以外之習慣或法理等及其具體內容，暨係依何訴訟資料合於該違背
法令之具體事實；如以民事訴訟法第四百六十九條所列各款情形為理由時，其上訴狀
或理由書應表明該判決有合於各該條款規定情形之具體內容，及係依何訴訟資料合於
該違背法令之具體事實。上訴狀或理由書如未依此項方法表明，或其表明者顯與上開
法條規定不合時，即難認為已合法表明上訴理由，其上訴自非合法。本件上訴人對於
第二審判決提起上訴，雖以該判決違背法令為由，惟核其上訴理由狀所載內容，係就
原審依職權取捨證據、認定事實所論斷：上訴人將系爭土地設定擔保本金最高限額新
台幣（以下同）四百五十萬元抵押權予被上訴人，存續期間自民國七十三年八月二日
起至七十四年八月二日止，嗣由訴外人張學強代理被上訴人於七十三年八月七日與上
訴人訂立協議書，約定上訴人向被上訴人借款新台幣（以下同）三百萬元，清償期為
七十三年十月六日，違約金二百萬元，被上訴人因而取得上訴人交付面額三百萬元支
票、二百萬元本票（原審誤為支票）各乙紙。嗣上訴人雖取回違約金本票，惟係以換
票方式取回，非清償借款，自仍積欠上述借款、違約金。而被上訴人持有上訴人簽發
之五紙票據，縱已不得行使票據權利，上訴人原欠借款及違約金債務亦不因而消滅。
上訴人請求確認被上訴人四百五十萬元債權不存在，非有理由等情，指摘其為不當，
而非表明該判決所違背之法令及其具體內容，難認其已合法表明上訴理由。又系爭抵
押權存續期間自七十三年八月二日起至七十四年八月二日止，依原審認定之上訴人於
七十三年八月七日向被上訴人借款三百萬元，屆期（七十三年十月六日）未清償，則
上開債務自係於抵押權存續期間內所生；再原審已說明上訴人取回違約金本票之緣由
及被上訴人不得行使票據權利與原欠借款、違約金債務存在不生影響之理由，顯無訴
訟資料可認原審就上訴人爭執之抵押權存續期間未有債務存在、違約金本票現由其持
有、被上訴人非票據權利人等項，有未予論斷之違法情事。依上說明，仍應認其上訴
為不合法。
據上論結，本件上訴為不合法。依民事訴訟法第四百八十一條、第四百四十四條第一
項、第九十五條、第七十八條，裁定如主文。
中      華      民      國    九十二    年      十      月      九      日
                              最高法院民事第八庭
                                  審判長法官  吳  啟  賓
                                        法官  高  孟  焄
                                        法官  朱  建  男
                                        法官  蘇  達  志
                                        法官  沈  方  維
      右正本證明與原本無異
                                              書  記  官
中      華      民      國    九十二    年     十一     月      三      日


司法院資訊處製作；財團法人民間司法改革基金會備份。
